【裁判字號】    89,易,838
【裁判日期】    891122
【裁判案由】    家庭暴力罪之傷害
【裁判全文】
臺灣士林地方法院刑事判決                          八十九年度易字第八三八號
    公  訴  人  臺灣士林地方法院檢察署檢察官
    被      告  乙○○
    選任辯護人  林秋鳳律師
                張家琦律師
右列被告因家庭暴力罪之傷害案件，經檢察官聲請簡易判決處刑 (八十九年度偵字第
六○五四號)，本院認不宜以簡易判決處刑，改依通常程序判決如左：
    主  文
乙○○無罪。
    理  由
一、聲請簡易判決處刑意旨略以：被告乙○○與丁○○（所涉傷害犯行，業經本院判
    處拘役五十日）係夫妻，二人具有家庭暴力防治法第三條第一款所定之家庭成員
    關係。於民國八十九年三月二十六日下午一時三十分許，在台北市北投區○○○
    路○段一六七巷十一號七樓，乙○○因細故與丁○○及其婆婆戊○○○、小姑丙○○（所涉傷害犯行，業經本院判處拘役五十日）發生爭執，竟進而各基於傷害
    之犯意，動手互毆，致丁○○受有前額擦傷一乘一公分、頸部擦傷四乘三公分、
    左前臂四處擦傷各一乘一公分、四乘四公分、二乘一公分、二乘一公分、右前臂
    擦傷二處各一乘一公分、六乘三公分等傷害，因認被告邱涉惠所為係犯刑法第二
    百七十七條第一項之傷害罪嫌。
二、本件公訴人認被告涉有傷害罪嫌，無非係以告訴人丁○○之告訴、證人戊○○○
    、丙○○之證述及告訴人所提驗傷診斷書一紙為論據。惟被告乙○○則堅決否認
    有傷害告訴人丁○○之犯行，辯稱：我是被陳而忠、許陳罔市、丙○○三人毆打
    ，並未打告訴人。當天早上十一點多，我去買菜回來，看到他們在家中談話，我
    心理怕怕的，所以我就帶小孩出去游泳，不敢在家中逗留，按電梯門要下樓時，
    就聽到我小姑數落我，說我沒有什麼了不起，我在電梯那邊聽到有人叫我，我就
    進去問他們有什麼事，我一進門，我婆婆就打我二巴掌，並說我吐她口水，所以
    她要打我，但是我並沒有吐她口水，我先生也衝過來，我小姑也打我，我先生並
    且架住我的脖子，並且叫我婆婆快逃，我的脖子被勒得快不能呼吸了。我一進門
    ，就被我先生架住脖子，並且將我兩隻手反折，他當過警察，我被他勒住根本不
    能動，我根本沒有辦法抓住她（指丙○○）頭髮。他們三個人一起打我，我當時
    被壓制在地上，根本沒有辦法還擊，我不知道他（指告訴人）的傷是怎麼來的等
    語。
三、按犯罪事實應依證據認定之，無證據不得推定其犯罪事實；又不能證明被告犯罪
    者，應諭知無罪之判決，刑事訴訟法第一百五十四條、第三百零一條第一項，分
    別定有明文。次按告訴人之告訴，係以使被告受刑事訴追為目的，是其陳述是否
    與事實相符，仍應調查其他證據以資審認，此有最高法院五十二年度台上字第一
    三○○號判例足資參照。經查：
    （一）告訴人丁○○雖於警訊、偵查中及本院審理時均指稱遭被告毆打成傷，惟
          對於被告究係如何毆打伊，先於警訊時指稱：我受傷部位在雙臂及後頸部
          與左眼上角處都有遭妻子抓傷（詳甲○八十九年度偵字第四一九六號偵查
          卷八十九年三月二十七日警訊筆錄），嗣於偵查中指稱：因被告拉我妹的
          頭髮，我去拉她，被她拳打腳踢（詳甲○八十九年他字第六○六號偵查卷
          ，八十九年六月二十三日偵訊筆錄），再於本院訊問時指稱：她（指被告
         ）當時抓住我妹的頭往牆壁上撞，我站在客廳的中間攔阻，我站在她二人
          中間，我從腰部抱住她，她就用手抓我並打我還有用腳踢我，她對我拳打
          腳踢還有抓我。她打我當時，她也沒有放開我妹妹等語（詳本院八十九年
          十月九日訊問筆錄），是其就被告毆打伊之方法如何，前後所述已有不符
          。且被告既一手抓住證人丙○○之頭髮未放，又如何能再出手抓告訴人並
          對告訴人拳打腳踢？再參諸告訴人所提台北市立陽明醫院診斷書影本觀之
          ，告訴人受傷之部位在前額、頸部、左前臂、右前臂，均係擦傷，且有數
          處擦傷之面積各為四乘三公分、四乘四公分、六乘三公分等，應非告訴人
          所稱遭被告「拳打腳踢」或用手抓所致，而告訴人亦自承本件案發時，伊
          抱住被告並將被告勾倒在地之過程中，有可能去碰到牆壁或桌椅等物（詳
          本院八十九年十一月八日審理筆錄），則該擦傷有可能係告訴人於壓制被
          告之過程中自行碰撞牆壁或桌椅等物及將被告摔倒在地自行擦撞地板造成
          ，是尚難依告訴人之指訴及其所提驗傷單即認被告確有用傷害告訴人無訛
          。
    （二）證人許陳罔市、丙○○雖於偵查中及本院訊問時到庭證稱被告有毆打告訴
          人無訛，惟依證人許陳罔市於偵查中所證：被告抓丙○○之頭髮去撞牆壁
          ，伊去阻止，被告一把把我推開，丁○○就和乙○○打起來，我和丙○○
          就退到後面（詳甲○八十九年度偵字第六○五四號偵查卷，第八頁背面）
          ，而於本院訊問時卻稱她（指被告）用左手抓住丙○○的頭髮時，還用另
          外一隻手打丁○○，她一放手，我和我女兒就趕快躲到對面去，她就一直
          打我兒子，她用兩隻手打我兒子，我和丙○○逃到對面去的時候，我還有
          從對面看她一直打丁○○。我逃到對面時，他二人（指被告及告訴人）一
          直站著，被告一直打我兒子的身體，我兒子都沒有反抗，一直讓被告毆打
          ，被告用手打我兒子，還用腳踢我兒子（詳本院八十九年十月九日訊問筆
          錄），前後所述已有不符，且與證人丙○○所證：我頭髮被被告抓住後，
          我哥哥就趕快從她（指被告）的正面抱住她，那時我哥哥就背向我，因為
          隔著我哥哥的身體，所以我沒有看到她是如何打我哥哥的，最後是我自己
          把頭髮扯斷了，所以她才放開的，我哥哥還一直抱住她，後來他二人就一
          起倒在地上，我和媽媽就趁機逃出，並且報警，我沒有看到她和我哥哥打
          架的情形，我逃到鄰居家時，他們的鐵門有關起來，由鐵門中間的縫間，
          我並沒有看到我哥哥和我大嫂發生了何事等情不符，再證人許陳罔市為告
          訴人丁○○之母，二人為血緣至親，且又因涉嫌共同傷害被告，經本院判
          處拘役五十日在案，被告並向本院聲請對告訴人及證人二人核發保護令，
          經本院裁定准予核發，此有本院八十九年簡字第四九九號刑事簡易判決及
          八十九年家護字第二○五號民事通常保護令各一份在卷可憑，是其所證難
          免偏頗，而證人丙○○既未目賭被告如何傷害告訴人，是亦難依證人許陳
          罔市所為不利於被告之證述，為認定被告犯罪之依據。
    （三）綜上所述，本件依告訴人之告訴及證人許陳罔市、丙○○之證述及告訴人
          所提之驗傷單均無法證明被告有何毆打告訴人成傷之行為，復查無其他積
          極證據足證被告有傷害告訴人之犯行，自應諭知被告為無罪之判決。
據上論斷，應依刑事訴訟法第四百五十二條、第三百零一條第一項判決如主文。
本案經檢察官陳傳宗到庭執行職務
中    華    民    國      八十九        年      十一    月    二十二    日
                                  臺灣士林地方法院刑事第二庭
                                          法  官
右正本證明與原本無異。
如不服本判決，應於判決送達後十日內，向本院提出上訴狀。
                                          書記官
中    華    民    國      八十        年              月              日


司法院資訊處製作；財團法人民間司法改革基金會備份。
